臺灣高等法院民事判決　　　　　　　　　　　　　　九十二年度上更(一)字第二二號
　　　上　訴　人　甲○○
　　　訴訟代理人　陳貴德律師
　　　複　代理人　歐德芳律師
　　　被　上訴人　台北市政府
　　　法定代理人　馬英九
　　　訴訟代理人　許麗紅律師
右當事人間租佃爭議事件，上訴人對於中華民國八十七年七月三十一日台灣台北地方
法院八十六年度訴字第一一二三號第一審判決提起上訴，經最高法院發回更審，本院
於中華民國九十三年六月八日言詞辯論終結，判決如下：
    主    文
原判決廢棄。
確認兩造就坐落台北市○○區○○段一小段二七五、二七五－一、二七五－二、二九
六、二九六－一、二九六－二地號等六筆土地之租賃關係存在。
第一、二審訴訟費用由被上訴人負擔。
    事    實
甲、上訴人方面：
一、聲明：
  (一)原判決廢棄。
  (二)確認兩造就座落台北市○○區○○段一小段二七五、二七五－一、二七五－二、
    二九六、二九六－一、二九六－二地號等六筆土地之租賃關係存在。
二、陳述：除與歷審判決記載相同者，茲引用之外，補陳略稱：
  (一)本件承租時，被上訴人並未就上訴人所承租之部分為指界，上訴人並不知悉現被
    上訴人指稱遭他人占用之系爭二九六地號如原審判決附圖（下稱附圖）Ｆ、Ｇ部
    分，係上訴人之承租範圍，而鄰地所有人許昭堂亦認該土地為其所有，並將該土
    地出租予第三人開立修車廠，依最高法院發回意見可知，上訴人並非不自任耕作
    。
  (二)系爭二七五、二九六地號土地，係由上訴人之父陳糧錘自日據時期承租迄今，其
    間出租人從未派員就出租範圍鑑界，故上訴人自以延續原來承租範圍繼續耕種，
    且有原審勘驗筆錄及松山區農字第三六八號函可證。後因前開二筆土地分別於八
    十二年二月二十六日、八十四年八月二十一日逕為分割，地號變更為系爭六筆土
    地，其中二七五－一、二七五－二、二九六－一、二九六－二地號等四筆土地，
    因被上訴人興辦「松山撫遠濱江街道路新築工程」依法撥用及鄰近高速公路施工
    ，致地形變更，界址不明，此事實系爭土地之管理機關台北市政府地政處，亦不
    爭執。而引水灌溉侵蝕土渠致耕種位置造成偏差並非一朝一夕，而系爭土地與鄰
    地間並無明顯界線，常因此造成位移之事，屬自然因素及人之常情，非上訴人所
    能控制，依前所述，自非屬可歸於上訴人之事由而不自任耕作，況除上訴人外，
    鄰地所有人亦於原審勘驗時自承，渠等認二七五地號放置吊車、雜物部分為其所
    有，更足認並非上訴人不自任耕作承租土地無誤，至於其他土地目前均尚在上訴
    人繼續耕作中。
三、證據：援用歷審所提立證方法。
乙、被上訴人方面：
一、聲明：上訴駁回。
二、陳述：除與歷審判決記載相同者，茲引用之外，補陳略稱：
  (一)上訴人承租系爭土地已有四十多年，耕作土地非一朝一夕，故系爭土地縱因高速
    公路施工，致地形變更，界址不明，或二九六地號耕地因引水灌溉而有侵蝕土壤
    情事，二九六地號土地附圖Ｆ、Ｇ部分及二七五附圖Ａ部分，分別遭訴外人許昭
    堂及許杉誤為已有。但倘上訴人有自任耕作之事實，則引水侵蝕土壤、他人設置
    修車廠、堆置吊車、雜物等事故發生，縱非由上訴人故意所致，但甲○○之作物
    突然失去蹤影，焉有不知之理，而上訴人確未予以排除，顯然甲○○就前開部分
    確無自任耕作，故本件原訂租約自屬無效。
  (二)系爭土地上所種植之芭樂樹經原審法院至現場採取植株外貌較高大茂密者鑑定其
    生長年齡，經鑑定結果，最長年齡可能為八年，最短者為三年，而據上訴人於原
    審自承芭樂樹係於八十二年十二月向松山區農會申請種植，惟以一般幼株在以扦
    插或壓條方式植株之可能年限為七年外，亦有可能短至二年而已，故系爭芭樂樹
    亦有可能於八十三年間被上訴人因興辦工程而撥用二七五─一等四筆土地之後始
    種植，上訴人並無自任耕作之事實。
  (三)上訴人雖一再舉證人許韶堂、許杉、鄧詩坤及李茂豐證詞以證明其無轉租之事實
    ，但有關耕地三七五減租條例第十六條所指之租約無效事由，並不以轉租為限，
    將耕地任由他人占有、使用亦屬該條所指「不自任耕作」情事之一，更何況上訴
    人自四、五十年間起即承租系爭土地，而租約之簽訂係嗣後之事，故縱租約屬真
    ，上訴人亦難免其放任他人占用而不自任耕作之責任。
三、證據：除引用原審之立證方法外，補提照片七紙為證。
丙、本院依職權函詢台北市松山地政事務所，並依職權詢問證人許昭堂、陳塗欽、吳
    萬益。
    理    由
一、本件兩造間因耕地租賃發生爭議，經台北市政府耕地租佃委員會調解、調處不成
    立後，再移送法院，依據耕地三七五減租條例第二十六條之規定，上訴人提起本
    訴，於法並無不合，合先陳明。
二、按提起確認之訴，非原告有即受確認判決之法律上利益者，不得提起之，民事訴
    訟法第二百四十七條定有明文；本件上訴人主張其向被上訴人承租台北市○○段
    ○○段二七五、二九六地號土地（後分割為二七五、二七五─一、二七五─二、
    二九六、二九六─一、二九六─二地號）。八十三年間被上訴人因興辦「松山撫
    遠街濱江街道路新築工程」，依法撥用上開「二七五之一、二七五之二、二九六
    之一、二九六之二地號」等四筆土地，依耕地三七五減租條例第十七條第二項規
    定，被上訴人應給予補償，惟被上訴人竟以上訴人未自任耕作為由，主張租約無
    效，拒不補償，則兩造就系爭土地之租賃關係是否存在既有爭執，致上訴人之權
    利有不安之危險，上訴人就系爭土地之租賃關係是否存在，自有訴請確認之必要
    。
三、上訴人起訴主張：坐落台北市○○段○○段二七五、二九六地號土地，係被上訴
    人所有，伊之父親陳糧自日據時代時起即與被上訴人就上開土地訂有耕地租賃契
    約，之後，續租期限自八十一年一月一日起至八十六年十二月三十一日止。嗣上
    開二七五、二九六地號土地分別於八十二年二月二十六日、八十四年八月二十一
    日逕行分割為二七五、二七五─一、二七五─二、二九六、二九六─一、二九六
    ─二地號。八十三年間被上訴人因興辦「松山撫遠街濱江街道路新築工程」，依
    法撥用上開「二七五之一、二七五之二、二九六之一、二九六之二地號」等四筆
    土地，依耕地三七五減租條例第十七條第二項規定，被上訴人應給予補償，惟被
    上訴人竟以二七五地號土地上無農作物，二九六地號土地為汽車修護廠，認伊未
    自任耕作為由，拒不補償，為此求為確認兩造就坐落台北市○○區○○段一小段
    二七五、二七五─一、二七五─二、二九六、二九六─一、二九六─二地號等六
    筆土地之租賃關係存在。
四、被上訴人則以：上訴人未自任耕作，系爭租約自始、當然、全部無效，且上訴人
    承租系爭土地已有四十多年，耕作土地非一朝一夕，故系爭土地縱因高速公路施
    工，致地形變更，界址不明，或二九六地號耕地因引水灌溉而有侵蝕土壤情事，
    二九六地號土地附圖Ｆ、Ｇ部分及二七五附圖Ａ部分，分別遭訴外人許昭堂及許
    杉誤為己有，但倘上訴人有自任耕作之事實，則引水侵蝕土壤、他人設置修車廠
    、堆置吊車、雜物等事故發生，縱非由上訴人故意所致，但上訴人之作物突然失
    去蹤影，焉有不知之理，而上訴人卻未予以排除，顯然上訴人就前開部分確無自
    任耕作，故本件原訂租約自屬無效。又依耕地三七五減租條例第十七條第一項第
    五款規定出租耕地「經依法編定或變更為非耕地使用時」出租人得主張終止租約
    ，該規定僅賦與出租人有終止租約之權利，並非宣示耕地有該情形時，租約即當
    然終止，本件系爭四筆土地雖於八十三年撥用興建「松山撫遠濱江道路新築工程
    」，現為松山撫遠濱江街道路使用，但被上訴人從未有終止組約之意思表示等語
    ，資為抗辯。
五、經查，上訴人父親陳糧，自日據時代起即向被上訴人承租坐落台北市○○區○○
    段一小段二七五、二九六地號之土地耕作，並訂有租賃契約，之後續租之租賃期
    間自八十一年一月一日至八十六年十二月三十一日止，嗣上開二七五地號土地於
    八十二年二月二十六日因分割而增加二七五之一地號，二七五之一地號土地於八
    十四年八月二十一日又分割增加二七五之二地號；二九六地號土地於八十二年二
    月二十六日，因分割增加二九六之一地號，二九六之一地號土地於八十四年八月
    二十一日又因分割增加二九六之二地號。八十三年間又因被上訴人興辦「松山撫
    遠街濱江街道路新築工程」，依法撥用上開二七五之一、二七五之二、二九六之
    一、二九六之二地號等四筆土地等事實，有台北市公有耕地租賃契約影本一紙、
    土地登記簿謄本六紙附卷足稽（見原審卷第五九─六五頁），且為兩造所不爭執
    ，自堪信為真實。茲應審究者厥為系爭租賃契約是否因上訴人未自任耕作而無效
    ？分述如下：
  (一)按承租人應自任耕作，並不得將耕地全部或一部轉租於他人。又承租人違反前項
    規定時，原訂租約無效，耕地三七五減租條例第十六條第一、二項分別定有明文
    。又所謂不自任耕作，係指承租人故意不自任耕作者而言 (最高法院九十一年度
    台上字第二六四四號判決參照)。
  (二)經查，系爭二七五、二七五之一、二九六地號上種植有新舊芭樂樹、甘藷、芋頭
    等作物，亦有作汽車修理廠、堆置雜物使用，而二七五之二、二九六之一、二九
    六之二土地全部、二七五之一部分土地在施工中 (即前述撥用土地與辦道路工程
    )，經原審現場履勘屬實 (見原審卷第九十三頁)，原審並取樣芭樂樹四棵，經請
    鑑定人台灣大學森林系教授羅漢強、園藝系教授林宗賢鑑定系爭芭樂樹樹齡，經
    鑑定結果四株樹之樹齡均在三年以上，最長不會超過八年 (原審卷一０一、一一
    一、一一二頁）。再互核松山區農會代表於調處時陳述意見謂上訴人該會會員，
    於八十二年十二月向該會申請芭樂、楊桃樹共六十株等語 (原審卷第二十八頁）
    ，以及該會八十三年十月二十七日北市松山區農字第三六八號函稱，上訴人於八
    十一年十二月接受補助楊桃十株、梨仔柭五十株等語 (見原審卷第六十六、六十
    七頁），可見上訴人於八十二年間已在前述承租之土地上種植芭樂樹等無誤。準
    此而觀，上訴人就系爭二七五、二七五之一、二九六之土地，除了作汽車修理廠
    、堆雜物之部分 (詳下述)外，並無未自任耕作之事實。
  (三)本件上訴人所承租系爭土地中之第二九六地號土地內，所示Ｆ、Ｇ部分，分別為
    修車廠之建物、修車廠圍籬，業經被上訴人提出台北市政府地政處八十七年三月
    六日府地三自第八七０一０三一八００號函所檢附之現況圖一紙、照片影本八幀
    、照片七幀為證（見原審卷第一九八、四○─四三頁、本院卷證物袋），並經原
    審法院囑託台北市松山地政事務所測量屬實，並製有八十七年四月一日勘驗筆錄
    及使用現況圖在卷可按（見原審卷第二一一、二一二、二一七頁），復為上訴人
    所不爭執（見發回前本院卷第四六頁反面），堪信為真正。惟上訴人抗辯稱：系
    爭修車廠乃係訴外人「許昭堂」出租予鄧詩坤使用等語，並據提出土地租賃契約
    合同書為憑（見原審卷第八六、八七頁、發回前本院卷第四九、五○頁），依該
    土地租賃合同書所載：「第一條甲方（指訴外人許昭堂）所有土地坐落台北市○
    ○段○○段二九０之二地號。．．．．第二條租賃期間自八十六年一月一日起至
    八十七年十二月三十日止。」以觀，該訴外人許昭堂所出租於鄧詩坤供作修車廠
    使用土地為【台北市○○段○○段二九０之二地號】，惟依卷附地籍圖謄本所示
    (見本院卷五十頁)，二九０之二地號根本不在二九六地號附近，而證人許昭堂卻
    證稱：「二九０之二土地出租給鄧詩坤，是現在的汽車修護現址沒錯，就是我當
    初指界給鄧詩坤的範圍」 (見發回前本院卷第六十八頁），另外鄧詩坤亦證稱：
    其承租與台北市政府所照之照片 (即修車廠）相符等語 (見發回前本院卷四十五
    頁）；亦即汽車修護廠所在地的出租人及承租人均證稱租賃契約上記載的二九０
    之二地號就是附圖所示Ｆ、Ｇ部分，則出租人許昭堂所出租之土地實際坐落，誠
    有疑問，經本院現場履勘結果，二九六地號土地ＦＧ部分為修車廠，現在為吳萬
    益租用當中，而吳萬益則證稱約八年前向許昭堂租用該修車廠等語 (見本院卷第
    六十五頁），由八十七年之承租人鄧詩坤及現在之承租人吳萬益均證稱系爭二九
    六地號上之修車廠是向許昭堂租用，應可認位於系爭第二九六地號土地上之修車
    廠，確實為許昭堂所出租，此亦為許昭堂所陳明（發回前本院卷第六七頁反面）
    ，至於鄧詩坤為承租人之租賃契約上所寫地號二九０之二地號，及吳萬益為承租
    人之租賃契約所寫二九０之一地號 (原本於本院現場勘驗時由吳萬益提出，當場
    閱後發還），既與現狀之地號不符，顯係租賃契約記載錯誤，經本院詢問許昭堂
    ，許昭堂則以附近周遭之土地其實是其先父許全喜的，但是所有權狀已遺失，對
    地號為何就不清楚了。(見本院卷六十六頁)，依此而言，許昭堂因為其先父擁有
    二九六地號附近周遭之土地，但是因為所有權狀遺失而不清楚確實之地號，因此
    租賃契約上之地號才有與實際出租地號不符之情形；關於此項錯誤，經本院履勘
    當日即現場比對地籍圖之結果，系爭修車廠除部分坐落於二九六地號土地外，本
    應係坐落在三００、三００之二地號，此並經在現場共同比對之兩造訴訟代理人
    所不爭執 (見本院勘驗筆錄，附本院卷六十七頁），本院並另函請台北市松山地
    政事務所檢送濱江段一小段三００及三００之二地號土地登記謄本 (附本院卷八
    二、八三頁），經核該二筆土地登記之所有權人為「許全喜」，與本院所查許昭
    堂
    開所稱二九六地號附近 (即三００、三００之二地號）土地為其先父許全喜所有
    ，(其繼承後)由其出租予他人建修車廠各節為真實，至於租賃契約上地號之記載
    與實際地號不符，則係因許昭堂遺失土地之所有權狀，致不清楚其究竟繼承其父
    許全喜之土地地號為何所致，惟既然許照堂出租之土地實際上就是二九六地號旁
    邊之土地，因此不能以租賃契約上記載錯誤之地號而否認許昭堂出租二九六地號
    旁邊之土地之事實，此項事實之確定後，則本件之爭點即在：位於三００、三０
    ０之二地號上之修車廠，實際上並占用到系爭二九六地號土地，是否屬上訴人不
    自任耕作二九六地號土地？關於此點，證人吳萬益於本院至現場履勘時證稱其租
    用該修車廠後並無擴建，反而因馬路拓寬而退縮一些，其租用時，其旁邊之二九
    六地號上有種植芭樂等語，證人許昭堂證稱：（修車廠租給人之前，旁邊之二九
    六地號土地）甲○○有種植稻子，在沒有水時才沒有種植，我不敢侵占他的土地
    ，所以才將兩邊圍起來做修車廠等語，另外吳萬益之前之承租人鄧詩坤，於八十
    七年在發回前本院證稱：向許昭堂承租，是在七年前頂讓過來的；有經過許昭堂
    同意才搭建鐵皮屋，搭建時旁邊有水溝地，本來種植芋頭，後來沒水，改種芭樂
    樹 (見發回前本院卷四十三頁至四十六頁）。由以上各證人之證言可知：許昭堂
    約在八十年即出租二九六號旁邊之土地給人當修車廠，並歷經鄧詩坤、許萬益，
    該修車廠並無擴建之情形，但實際上卻占用到二九六號土地。則上訴人抗辯系爭
    二九六號部分土地因許昭堂誤為己有而出租他人乙節，堪認為真實，又上訴人主
    張當初訂約時並未鑑界，或由出租人指界交付系爭耕地，則系爭二九六號耕地，
    因鄰地所有人誤以為己有而占用，顯非上訴人故意不自任耕作，則此非可歸責於
    上訴人之事由，自與耕地三七五減租條例第十六條規定之情形有異，被上訴人以
    上訴人違反耕地三七五減租條例第十六條之規定，主張租約無效，即不可取。
  (四)至於系爭二七五地號內，如原審判決附圖Ａ所示之部分，堆放鐵筒、吊車及多項
    雜物等情，亦經被上訴人提出台北市政府地政處八十七年三月六日府地三自第八
    七０一０三一八００號函所檢附之現況圖一紙、照片影本二幀為證（見原審卷第
    一九八、四四頁），並經原審法院囑託台北市松山地政事務所測量屬實，並製有
    八十七年四月一日勘驗筆錄及使用現況圖在卷可按（見原審卷第二一一、二一二
    、二一七頁），復為上訴人所不爭執，堪信為真正。惟上訴人抗辯稱：附圖所示
    Ａ部分，係訴外人許杉誤為己有將之出租予他人放置吊車雜物等語，經查二七五
    地號土地與訴外人許杉、許翠娥共有之二七四地號土地相鄰，有地籍圖謄本影本
    一份、土地登記簿謄本影本四張附卷可稽（見發回前本院卷第八八頁、第八十四
    頁至八十七頁）；而受許杉、許翠娥委託代為處理出租二七四地號土地之證人李
    茂豐於發回前本院證稱：伊以許杉之名義訂立土地租賃契約，出租之範圍，就是
    現在置放吊車、雜物的範圍等語 (見發回前本院卷七一頁反面），可見系爭二七
    五地號土地上如附圖Ａ所示部分係李茂豐誤以為許杉、許翠娥所有而將之出租他
    人置放雜物，故上訴人上開抗辯，亦屬非虛，是上訴人所承租之此部份耕地，並
    無故意不自任耕作之情形。
  (五)雖被上訴人主張上訴人承租系爭土地非一朝一夕，何有被人占用而不知之理，其
    明知土地被人占用而未排除之，亦屬未自任耕作云云，經查系爭原地號二七五、
    二九六號二筆土地是上訴人之父陳糧錘自日據時期起承租，最近一次租期係於八
    十年十二月三十一日屆滿，之後為續約事宜，台北市政府地政處於八十年十一月
    二十七日通知上訴人就所附之耕地租賃契約二份，覓妥保證人蓋妥印章並附上身
    分證影本寄還該處等語，有該處八Ｏ北市地三字第四四五九一號函影本附卷可稽
    （原審卷第三十七頁），依該函所示，顯未要求上訴人提供承租土地之地籍圖，
    而上訴人復否認續約時被上訴人曾派員就出租範圍鑑界，關於此點，被上訴人雖
    於調處時主張上訴人有檢附地籍圖標明耕作位置云云，惟未舉證以實其說，其主
    張尚難採取，本件租賃之土地，續約期限自八十一年一月一日起至八十六年十二
    月三十一日止 (租約影本附原審卷五十九頁），在辦理續約時既未鑑界，而嗣於
    八十二年間系爭土地及附近土地因高速公路拓建工程致影響農田之排水，無法收
    成，上訴人曾為農民代表於八十二年四月間與高工局等單位共同會勘，亦有會勘
    紀錄等影本附卷可憑 (原審卷六十八頁至七十頁），此外，又因八十三年間被上
    訴人興辦「松山撫遠濱江街道路新築工程」而撥用系爭土地，及鄰近高速公路施
    工，致地形變更，界址不明，此為被上訴人於調處時所自承 (參原審卷十五頁）
    ，再參諸上訴人在系爭土地緊鄰二九六地號種植作物，而該私有地之地主，即前
    述證人許昭堂，或其父許全喜，均未出面阻止之事實，應可判明上訴人依原承租
    之土地耕作，只因興建工程道路施工，地形變更，界址不明，路涵排水阻塞，積
    水侵蝕土渠致耕作位置造成偏差等情，應屬可採，此由附圖所示系爭二七五地號
    Ａ部分堆吊車雜物之處，係屬二七五地號之尾端畸零之地，其面積及二九六地號
    ＦＧ部分修車廠面積，約僅占全部耕地面積百分之五，其餘百分之九十五 (在未
    撥用之前）仍由上訴人自任耕作，顯係因地形地貌有變更，致上訴人認知錯誤，
    鄰地所有人亦認知有錯誤，互為越界使用而不自知，準此，被上訴人以上訴人未
    排除占有而謂其未自任耕作云云，並不足取。
  (六)綜上所述，被上訴人主張上訴人所承租之系爭六筆土地中之二七五、二九六地號
    土地，部分做為修車廠或堆置雜物，惟均係鄰地所有權人誤以為己有而出租他人
    之故，並非上訴人故意不自任耕作，則依據上揭說明，並不能遽認有耕地三七五
    減租條例第十六條之適用，兩造間之系爭耕地就二七五、二九六地號之租賃契約
    依法並非無效。
六、又按「耕地租約在租佃期限未屆滿前，非有左列情形之一不得終止：一承租人死
    亡而無繼承人時。二承租人放棄耕作權時。三地租積欠達兩年之總額時。四非因
    不可抗力繼續一年不為耕作時。五經依法編定或變更為非耕地使用時。」耕地三
    七五減租條例第十七條定有明文，惟此僅係賦與出租人終止租約之權利，故如出
    租人有上述法律規定得終止租約之情形發生時，其不終止租約，並非租約當然依
    法終止，準此以言，系爭土地於八十三年間因被上訴人興辦「松山撫遠街濱江街
    道路新築工程」，依法撥用上開二七五之一、二七五之二、二九六之一、二九六
    之二地號等四筆土地，為兩造所不爭執，並經原審現場履勘並囑託地政機關繪測
    現場圖，系爭二七五─二、二九六─一、二九六─二地號土地已為道路，二七五
    ─一地號部分已為道路 (原審卷第一九九頁、第二一二頁），自可信為真實，而
    被上訴人於原審及發回前本院時均主張其未表示終止租約云云，於本院時亦仍主
    張系爭土地雖經撥用開發道路，惟其並未為終止之意思表示等語 (見本院九十三
    年六月八日言詞辯論筆錄，本院卷第一四四頁），被上訴人對於系爭土地既從未
    為終止之意思表示，是兩造間之租賃關係，自不因系爭土地被撥用而終止，亦堪
    認定，而本件並無承租人故意不自任耕作之情形，已如前述，自無租約當然無效
    之結果，則上訴人訴請確認系爭六筆土地之租賃關係存在，於法並無不合，應予
    准許。
七、綜上所述，上訴人所承租之系爭六筆土地，仍由上訴人種植作物於其上，部分土
    地雖為修車廠或堆置雜物，惟係鄰地所有人誤為己有而出租他人所致，上訴人並
    無故意不自任耕作之事實，其中二七五之一、二七五之二、二九六之一、二九六
    之二地號土地，雖因被上訴人撥用而已作為道路使用，惟被上訴人並未為終止租
    約之意思表示，則系爭六筆土地之租賃關係既無終止亦非無效，其仍存在於兩造
    間，上訴人請求確認兩造間就系爭六筆土地之租賃關係存在，為有理由，原審為
    上訴人敗訴之判決，尚有未洽，上訴意旨指摘原判決不當，求予廢棄改判，為有
    理由，爰由本院予以廢棄改判如主文第二項所示。
八、因本案事證已臻明確，兩造其餘攻擊、防禦方法與判決結果無涉，均毋庸一一論
    列，附此敘明。
九、據上論結，本件上訴為有理由，依民事訴訟法第四百五十條、第七十八條，判決
    如主文。
中　　　華　　　民　　　國　　九十三　　年　　　六　　　月　　 十五 　　日
                              民事第十三庭
                                  審判長法　官　鄭  雅  萍
                                        法　官　吳  謀  焰
                                        法　官　俞  慧  君
正本係照原本作成。
如不服本判決，應於收受送達後二十日內向本院提出上訴書狀，其未表明上訴理由者
，應於提出上訴後二十日內向本院補提理由書狀（均須按他造當事人之人數附繕本）
上訴時應提出委任律師或具有律師資格之人之委任狀；委任有律師資格者，另應附具
律師資格證書及釋明委任人與受任人有民事訴訟法第四百六十六條之一第一項但書或
第二項（詳附註）所定關係之釋明文書影本。
中　　　華　　　民　　　國　　九十三　　年　　　六　　　月　　 十六 　　日
　　　　　　　　　　　　　　　　　　　　書記官  葉  國  乾
附註：
民事訴訟法第四百六十六條之一（第一項、第二項）：
對於第二審判決上訴，上訴人應委任律師為訴訟代理人。但上訴人或其他法定代理人
具有律師資格者，不在此限。
上訴人之配偶、三親等內之血親、二親等內之姻親，或上訴人為法人、中央或地方機
關時，其所屬專任人員具有律師資格並經法院認為適當者，亦得為第三審訴訟代理人
。
